【裁判字號】    99,易,1323
【裁判日期】    990817
【裁判案由】    詐欺
【裁判全文】
臺灣高雄地方法院刑事判決              99年度易字第1323號
公  訴  人  臺灣高雄地方法院檢察署檢察官
被      告  丙○○
            甲○○原名杜孟婷.
上列被告因詐欺案件，經檢察官提起公訴（98年度偵字第32282
號）暨移送併案審理（99年度偵字第15645 號），嗣被告等於本
院準備程序進行中，就被訴事實均為有罪之陳述，經告知簡式審
判程序之旨，並聽取檢察官及被告等之意見後，本院合議庭裁定
由受命法官獨任改依簡式審判程序審理，判決如下：
    主  文
丙○○幫助犯詐欺取財罪，處拘役參拾日，如易科罰金，以新臺
幣壹仟元折算壹日。
甲○○幫助犯詐欺取財罪，處拘役貳拾日，如易科罰金，以新臺
幣壹仟元折算壹日。
    犯 罪 事 實
一、丙○○於98年6 月15日，依網際網路「奇集集」分類廣告網
    所刊登之廣告，撥打電話應徵司機，經真實姓名年籍不詳自
    稱「陸先生」之成年男子（下簡稱「陸先生」）告知須先提
    供帳戶、金融卡（含密碼）供查證之用後，其雖明知目前國
    內社會上層出不窮之詐欺案件，不法份子為避免執法人員追
    查及處罰，經常利用他人之帳戶轉帳，以確保犯罪所得並掩
    人耳目，而「陸先生」要求先行提供帳戶之行徑，可能與財
    產犯罪有密切關連，然因急於尋找工作，仍基於縱有人持其
    所有之帳戶作為詐欺之犯罪工具，亦不違背其本意之幫助詐
    欺犯意，於同日在高雄市三民區○○○路與中山路口，將其
    所有中國信託商業銀行鳳山分行帳戶（帳號000000000000號
    ）之存摺、金融卡（含密碼）等物，交予「陸先生」。
二、甲○○雖可預見提供行動電話門號予不認識之他人使用，可
    能遭詐騙集團用作財產犯罪工具，而一般人取得他人行動電
    話門號之目的在於掩飾犯行不易遭人追查，其對於提供他人
    行動電話門號，雖無他人必持以犯罪之確信，但仍基於縱若
    有人持以犯罪亦無違反其本意之幫助他人遂行詐欺取財之不
    確定犯意，於民國98年6 月7 日，前往高雄市樹德家商附近
    之「威寶電信」申辦門號0000000000號行動電話，並以新臺
    幣（下同）1,800 元代價，售予真實姓名年籍不詳之詐騙集
    團成員。
三、嗣詐騙集團成員取得前開丙○○所有之帳戶及甲○○所有之
    行動電話門號後，即基於為自己不法所有之意圖，於下列所
    示之時間，為下列之詐欺行為：
  (一)於96年6 月18日晚上8 時許，由不詳之女子，利用甲○○上
    開0000000000撥打電話向戊○○佯稱：可與戊○○進行援交
    等語，致戊○○信以為真而陷於錯誤，依指示自當日晚上11
    時53分許起，至翌日（即99年6 月19日）凌晨0 時52分許間
    ，前往嘉義市○區○○路彰化銀行及同市○○○路中國信託
    銀行操作自動櫃員機，分別匯款70,000元至丙○○所有之前
    開中國信託銀行鳳山分行帳戶；匯款60,584元至乙○○（本
    院另行審結）所有遠東國際商業銀行五福分行帳號00000000
    000000號帳戶，旋遭提領一空。
  (二)由不詳之女子，以網路SKYPE 聊天之方式佯稱欲與己○○援
    交，致己○○信以為真而陷於錯誤，依指示自98年月6 日6
    日起陸續匯款至指定之帳戶，並於98年6 月18日某時許，依
    指示前往兆豐國際商業銀行豐原分行，以臨櫃轉帳之方式，
    匯款120,000 元至丙○○所有之前開中國信託銀行鳳山分行
    帳戶，旋遭提領一空。嗣戊○○、己○○發覺受騙，經報警
    處理，始循線查獲上情。
二、案經高雄市政府警察局鹽埕分局報請臺灣臺灣高雄地方法院
    檢察署檢察官偵查起訴暨移送併案審理。
    理  由
一、本件被告丙○○、甲○○所犯係死刑、無期徒刑、最輕本刑
    為3 年以上有期徒刑以外之罪，其於準備程序中就被訴事實
    為有罪之陳述，經本院告知簡式審判程序之旨，並聽取公訴
    人及被告之意見後，本院認宜進行簡式審判程序，依刑事訴
    訟法第273 條之1 第1 項規定進行簡式審判程序，合先敘明
    。
二、前揭事實，業據被告丙○○、甲○○於本院審理時坦承不諱
    （參本院卷第27頁、第36頁），核與證人即被害人戊○○、
    己○○於警詢中所證相符，並有中國信託客戶交易明細表3
    紙、兆豐國際商業銀行國內匯款申請書影本1 紙、通聯調閱
    查詢單、中國信託商業銀行股份有限公司98年7 月3 日函暨
    所檢附資料在卷可憑，足認被告之自白與事實相符，本案事
    證明確，被告二人犯行足堪認定，應依法論科。
三、按刑法上之幫助犯，係對於犯罪與正犯有共同之認識，而以
    幫助之意思，對於正犯資以助力，而未參與實施犯罪之行為
    者而言（最高法院75年度台上字第1509號、84年度台上字第
    5998號、88年度台上字第1270號判決參照）。是如未參與實
    施犯罪構成要件之行為，僅係出於幫助之意思提供助力，則
    屬幫助犯，而非共同正犯。查本件被告丙○○提供帳戶、被
    告甲○○哲提供其行動電話門號予他人使用，使他人得基於
    詐欺取財之犯意，向被害人施用詐術，致使被害人陷於錯誤
    而交付款項，以遂行詐欺取財之犯行，被告二人單純提供帳
    戶、行動電話門號予他人使用之行為，並不等同於向被害人
    施以欺罔之詐術行為，此外，復無其他證據證明被告有參與
    詐欺取財犯行之構成要件行為，故核被告二人所為，均係犯
    刑法第30條第1 項前段、第339 條第1 項之幫助詐欺取財罪
    ，應依同法第30條第2 項規定，按正犯之刑減輕之。被告丙○○以一提供帳戶之幫助行為，使詐欺集團成員分別對被害
    人戊○○、己○○二人為詐欺取財犯行，為想像競合犯，應
    從一重之幫助詐欺取財罪處斷。被告丙○○幫助詐騙集團成
    員，詐欺被害人己○○部分，雖未經檢察官起訴，然與論罪
    科刑部分（即詐騙被害人戊○○部分）有想像競合犯之裁判
    上一罪關係，有如上述，應為起訴效力所及，復經檢察官移
    送併案審理，基於審判不可分原則，本院自應併予審理，附
    此敘明。本院審酌被告二人明知詐騙行為猖獗，仍分別提供
    帳戶或行動電話門號供不法犯罪集團使用，造成執法機關不
    易查緝犯罪行為人，嚴重危害社會治安，助長社會犯罪風氣
    ，固有不該，惟念其並無前科，素行良好，有臺灣高等法院
    被告前案紀錄表乙份在卷可憑，且本件詐欺集團利用被告丙○○前開帳戶所取得被害人戊○○、己○○之匯款金額合計
    為190,000 元，利用被告甲○○前開行動電話門號所詐得之
    金額合計為70,000元，均非至鉅，被告二人犯後復坦認犯行
    ，態度良好等一切情狀，分別量處如主文所示之刑，另衡酌
    被告二人之學歷、經濟及家庭狀況，均諭知以1, 000元折算
    1 日為易科罰金之折算標準，以資懲儆。
據上論斷，應依刑事訴訟法第273 條之1 、第284 條之1 、第29
9 條第1 項前段，刑法第339 條第1 項，第30條第2 項、第41條
第1 項前段，刑法施行法第1 條之1 ，判決如主文。
本案經檢察官丁○○到庭執行職務。
中    華    民    國    99    年    8     月    17    日
                  刑事第十四庭  法  官   林揚奇
以上正本證明與原本無異。
如不服本判決應於收受本判決後10日內向本院提出上訴書狀，並
應敘述具體理由，如未敘述上訴理由者，應於上訴期間屆滿後20
日內補提理由書狀於本院（均須按他造當事人之人數附繕本）「
切勿逕送上級法院」。
中    華    民    國    99    年    8     月    17    日
                                書記官   何明昌
附錄本判決論罪之法條：
刑法第339條：
意圖為自己或第三人不法之所有，以詐術使人將本人或第三人之
物交付者，處5 年以下有期徒刑、拘役或科或併科1 千元以下罰
金。
以前項方法得財產上不法之利益或使第三人得之者，亦同。
前二項之未遂犯罰之。

司法院資訊處製作；財團法人民間司法改革基金會備份。
